臺灣士林地方法院刑事判決
                                  110年度審金訴字第491號
公  訴  人  臺灣士林地方檢察署檢察官
被      告  楊皓均


上列被告因詐欺等案件，經檢察官提起公訴（110 年度偵字第10
565 號），被告於本院準備程序中就被訴事實為有罪之陳述，經
本院合議庭裁定由受命法官獨任以簡式審判程序審理後，本院判
決如下：
    主  文
楊皓均犯刑法第三百三十九條之四第一項第一款、第二款之三人
以上共同冒用公務員名義詐欺取財罪，處有期徒刑壹年。
    事  實
一、楊皓均與真實年籍不詳之某詐欺集團數名成員，共同意圖為
    自己不法之所有，使前開詐欺集團成員得以逃避刑事追訴，
    暨隱匿其等特定之犯罪所得去向，基於3 人以上共同冒用公
    務員名義詐欺取財及洗錢等犯意聯絡，先由3 名不詳詐欺集
    團成員分別假冒中華電信客服人員、165 反詐騙專線人員「
    陳大隊長」及「陳瑞仁檢察官」，於民國110 年4 月22日上
    午8 時52分許，接續以電話向田甘妹佯稱略以：田甘妹涉及
    人頭帳戶的詐騙案件，需來法院應訊，然有遭收押之虞，故
    需先付保證金云云，致田甘妹陷於錯誤，率爾應允，並即按
    假冒之「陳瑞仁檢察官」指示，自其合作金庫銀行帳戶內提
    領新臺幣（下同）52萬元現款備用；隨後假冒之「陳瑞仁檢
    察官」再透過該另一名詐欺集團上手成員指示楊皓均，於同
    日（4 月22日）下午3 時27分許，至臺北市○○區○○街000 巷
    0 弄00號前停車場，假稱為專員，向田甘妹收取前開52萬元
    ，得手後楊皓均再依該上手成員指示，將贓款攜至臺北市○○
    區○○○路0 段00○0 號「肯德基速食店」，在3 樓廁所內轉交
    給前來接應之另一名不詳集團成員，而以此方式掩飾、隱匿
    前開不法犯罪所得，並使前開詐欺集團成員均得因此逃避刑
    事追訴。嗣因田甘妹發覺受騙，報警處理，始為警循線查獲
    上情。
二、案經田甘妹訴請臺北市政府警察局北投分局移送臺灣士林地
    方檢察署檢察官偵查起訴。
    理  由
一、本件係依簡式審判程序審判之案件，依刑事訴訟法第273 條
    之2 規定，本件之證據調查，不受同法第159 條第1 項、第
    161 條之2 、第161 條之3 、第163 條之1 及第164 條至第
    170 條等規定之限制，先予敘明。
二、訊據被告楊皓均坦承上揭詐欺、洗錢等犯行不諱，核與田甘
    妹於警詢中指述之被害情節相符（偵查卷第19頁），此外，
    並有田甘妹合作金庫第0000000000000 號帳戶之交易明細、
    田甘妹手機內之通訊紀錄翻拍照片、沿路監視器側錄被告行
    蹤之影像畫面翻拍照片各1 份附卷可稽（偵查卷第35頁至第
    37頁、第39頁至第41頁、第75頁至第86頁），足徵被告前開
    自白屬實，可以採信，被告在偵查中自承：伊係依上手之不
    詳詐欺集團成員指示，前往向田甘妹取款，於取款時並自稱
    為政府機關專員，所取得之贓款，則交給接應之另一名不詳
    成年男子等語（偵查卷第105 頁），據此推之，被告自當知
    悉實施本案詐欺犯行之共犯，連同其自己在內，至少達3 人
    以上，且係冒用公務員名義而為，綜上所述，本件事證明確
    ，被告犯行洵堪認定，應依法論科。
三、核被告所為，係犯刑法第339 條之4 第1 項第1 款、第2 款
    之三人以上共同冒用公務員名義詐欺取財罪，及洗錢防制法
    第14條第1 項之洗錢罪。被告與其上手及接應之另一名不詳
    詐欺集團成員間，就上開犯行有犯意聯絡及行為分擔，為共
    同正犯。被告冒用政府機關專員名義，出面向田甘妹取款，
    所為既係在接力完成該次詐欺犯罪最終之取款階段，使犯罪
    臻於既遂，亦係在移轉該筆犯罪所得，著手開始洗錢犯罪，
    是其本次所犯之加重詐欺罪與洗錢罪2 罪間，行為有部分重
    疊，為想像競合犯，應依刑法第55條前段規定，從一重之三
    人以上共同冒用公務員名義詐欺取財罪處斷。
四、爰審酌被告前曾於107 年、108 年間，兩度因幫助詐欺取財
    案件，各遭臺灣南投地方法院以106 年度易字第135 號、臺
    灣臺中地方法院以108 年度簡字第665號判決判處罪刑確定
    （不構成累犯），有臺灣高等法院被告前案紀錄表可考，猶
    不思以正當途徑獲取所需，而再犯本件詐欺罪行，藉以牟取
    不法報酬，不論犯罪之動機、目的，均不足取，犯罪手段破
    壞社會互信與公權力信用，甚為可議，田甘妹受害遭騙之金
    額並達52萬元之多，本不宜輕縱，姑念被告事後在本院審理
    時已坦承犯行，並與田甘妹達成和解，有調解紀錄表在卷可
    稽（本院卷第25頁），又患有憂鬱症，此有開心房身心診所
    出具之診斷證明書2 紙及吳潮聰精神科診所出具之診斷證明
    書1 紙附卷可憑（本院卷第47頁至第51頁），雖無確證證明
    其在本件犯案時，有因精神障礙或其他心智缺陷，致不能辨
    識其行為違法或欠缺依其辨識而行為之能力，或上揭能力有
    顯著減退之情形，畢竟其精神狀況也難以與常人相提並論，
    另斟酌被告僅負責取款之最下層車手工作，亦無事證顯示其
    係本案之主謀、核心份子或主要獲利者，兼衡其年齡智識、
    生活與經濟狀況及其他一切情狀，量處如主文所示之刑，以
    資懲儆。
五、被告在警詢中陳稱：事前對方有匯給伊2 千元等語（偵查卷
    第17頁），在偵查中並補稱：這是對方給伊的車馬費等語（
    偵查卷第105頁），故此應非其犯罪所得，無須沒收，併此
    敘明。
據上論斷，應依刑事訴訟法第273 條之1 第1 項、第299 條第1
項前段，洗錢防制法第14條第1 項，刑法第11條前段、第28條、
第339 條之4 第1 項第1 款、第2 款、第55條，刑法施行法第1 
條之1 第1 項，判決如主文。
本案經檢察官林在培到庭執行職務。
中    華    民    國   110    年    10    月    18    日
                  刑事第九庭法  官  陳彥宏  
以上正本證明與原本無異。
如不服本判決應於收受送達後 20 日內向本院提出上訴書狀，並
應敘述具體理由。其未敘述上訴理由者，應於上訴期間屆滿後20
日內向本院補提理由書（均須按他造當事人之人數附繕本）「切
勿逕送上級法院」。
因疫情而遲誤不變期間，得向法院聲請回復原狀。　
                        　　書記官  李文瑜
中　　華　　民　　國　　110 　年　　10　　月　　19　　日
附錄本案論罪科刑法條全文：
洗錢防制法第14條
有第二條各款所列洗錢行為者，處7 年以下有期徒刑，併科新臺
幣5百萬元以下罰金。
前項之未遂犯罰之。
前二項情形，不得科以超過其特定犯罪所定最重本刑之刑。

刑法第339 條之4 第1 項
犯第 339 條詐欺罪而有下列情形之一者，處 1 年以上 7 年以
下有期徒刑，得併科 1 百萬元以下罰金：
一、冒用政府機關或公務員名義犯之。
二、三人以上共同犯之。
三、以廣播電視、電子通訊、網際網路或其他媒體等傳播工具，
    對公眾散布而犯之。